臺灣高雄地方法院刑事判決　　　　　 96年度交簡上字第154號
上　訴　人
即　被　告　丙○○
上列上訴人因過失傷害案件，不服本院高雄簡易庭96年度交簡字
第886 號中華民國96年5 月4 日第一審簡易判決（臺灣高雄地方
法院檢察署檢察官聲請簡易判決處刑案號：96年度偵字第1717號
）提起上訴，本院管轄之第二審合議庭判決如下：
    主  文
原判決撤銷。
丙○○因過失傷害人，處拘役伍拾玖日，如易科罰金，以銀元參
佰元即新臺幣玖佰元折算壹日，減刑為拘役貳拾玖日，如易科罰
金，以銀元參佰元即新臺幣玖佰元折算壹日。
    事  實
一、丙○○未考領有普通小型車駕駛執照，其於民國95年6 月12
    日下午1 時15分許，駕駛車號6217-GP 號自小客車，沿高雄
    市前鎮區○○○路由北往南方向行駛，行經成功二路與正勤
    路口欲左轉正勤路時，本應注意轉彎車應讓直行車先行，而
    當時天候陰、日間自然光線、路面泥濘無缺陷，並無不能注
    意之情事，其竟疏於注意，適有乙○○騎乘車號YDP-099 號
    重型機車沿成功二路由南往北行駛而至，丙○○突見上開情
    狀已不及煞車或閃避，其所駕駛自小客車之右前車頭遂撞及
    乙○○所駕機車之前車頭，致乙○○人車倒地，受有右橈骨
    骨折、腦震盪及左肘撕裂傷之傷害。丙○○於肇事後留置現
    場，在未被有偵查犯罪職權之機關或公務員發覺其為犯人前
    ，即主動向處理交通事故之警員告知其係駕車肇事者，表明
    其願意接受裁判。
二、案經乙○○訴由高雄市政府警察局前鎮分局報請臺灣高雄地
    方法院檢察署檢察官偵查後聲請簡易判決處刑。
    理  由
一、上揭犯罪事實業據被告丙○○於原審坦承不諱，核與證人即
    告訴人乙○○於警詢及偵查之指訴情節相符，復有阮綜合醫
    院診斷證明書1 份、道路交通事故現場圖、道路交通事故調
    查報告表、高雄市政府警察局交通大隊交通事故談話紀錄表
    各1 份在卷可稽。
二、按被告行為後，94年2 月2 日修正公布之刑法（下稱新刑法
    ，而95年7 月1 日修正施行前刑法則稱舊刑法）已於95 年7
    月1 日施行，新刑法第2 條第1 項「行為後法律有變更者，
    適用行為時之法律。但行為後之法律有利於行為人者，適用
    最有利於行為人之法律」之規定，係規範行為後法律變更所
    生新舊法律比較適用之準據法，於新法施行後，自應適用新
    法第2 條第1 項之規定，為「從舊從輕」之比較。經查：
  (一)被告行為時之舊刑法第47條規定：「受有期徒刑之執行完畢
    ，或受無期徒刑或有期徒刑一部之執行而赦免後，五年以內
    再犯有期徒刑以上之罪者，為累犯，加重本刑至二分之一」
    。惟被告行為後之新刑法第47條第1 項則規定：「受徒刑之
    執行完畢，或一部之執行而赦免後，五年以內故意再犯有期
    徒刑以上之罪者，為累犯，加重本刑至二分之一」，是以，
    於受有期徒刑之執行完畢，或受無期徒刑或有期徒刑一部之
    執行而赦免後，五年以內再因過失犯有期徒刑以上之罪，依
    舊刑法第47條規定，固構成累犯，然依新刑法第47條第1 項
    之規定，已不構成累犯。查被告於93 年 間，因毒品案件，
    經本院以93年度訴字第2687號判處有期徒刑7 月確定，於95
    年4 月3 日縮刑期滿執行完畢，此有臺灣高等法院被告前案
    紀錄表在卷可稽，其於受有期徒刑執行完畢後，五年內再犯
    本件過失傷害犯行，經比較新舊法，此部分自以新刑法不適
    用累犯加重其刑之規定較有利於被告。
  (二)被告行為時之舊刑法第62條規定：「對於未發覺之罪自首而
    受裁判者，減輕其刑。但有特別規定者，依其規定。」。惟
    被告行為後之新刑法第62條則規定：「對於未發覺之罪自首
    而受裁判者，得減輕其刑。但有特別規定者，依其規定。」
    ，即被告如符合自首要件，依舊刑法之規定，必減輕其刑，
    然依新刑法之規定，法院仍得裁量是否減輕其刑。查被告於
    肇事後後留置現場，於有偵查權限之機關發覺其犯罪前，向
    據報前來現場處理車禍事宜之警員承認駕車發生車禍，此有
    高雄市政府警察局交通大隊交通事故談話紀錄表附卷可佐（
    見他字卷第8 頁），堪認被告符合自首要件，經比較新舊法
    後，此部分自應以行為時之舊刑法採自首必減之規定較有利
    於被告。
  (三)刑法第284 條第1 項過失傷害罪，法定刑得科500 元以下之
    罰金，依被告行為時之舊刑法第33條第5 款規定：「主刑之
    種類如左：五、罰金：一元以上。」，換算新台幣後，為新
    台幣3 元以上。惟被告行為後新刑法第33條第5 款規定：「
    主刑之種類如下：五、罰金：新台幣一千元以上，以百元計
    算之。」，經比較修正前後關於科處罰金刑之最低刑度規定
    ，本件此部分自應以被告行為時之舊刑法較有利於被告。
  (四)又被告行為時之舊刑法第41條第1 項前段規定：「犯最重本
    刑為五年以下有期徒刑以下之刑之罪，而受六個月以下有期
    徒刑或拘役之宣告，因身體、教育、職業、家庭之關係或其
    他正當事由，執行顯有困難者，得以一元以上三元以下折算
    一日，易科罰金。」，上開易科罰金折算標準，並依被告行
    為時之修正前罰金罰鍰提高標準條例第2 條前段（現已刪除
    ）規定，就其原定數額提高為100 倍折算1 日，則被告行為
    時之易科罰金折算標準，應以銀元100 元以上300 元以下折
    算1 日，經折算為新臺幣後，應以新臺幣300 元以上900 元
    以下折算1 日。惟被告行為後之新刑法第41條第1 項前段則
    規定：「犯最重本刑為五年以下有期徒刑以下之刑之罪，而
    受六個月以下有期徒刑或拘役之宣告者，得以新臺幣一千元
    、二千元或三千元折算一日，易科罰金。」，比較修正前後
    之易科罰金折算標準，以95年7 月1 日修正公布施行前之規
    定，較有利於被告，則本案此部分應適用修正前刑法第41條
    第1 項前段規定，定其易科罰金折算標準。
三、核被告所為，係犯修正前刑法第284 條第1 項前段過失傷害
    罪。按汽車駕駛人無駕駛執照駕車，因而致人受傷，應負刑
    事責任者，依道路交通管理處罰條例第86條第1 項之規定，
    應予加重其刑，此項規定，係為促使一般人於取得駕駛執照
    後，始行開車，藉以維護道路交通秩序，確保用路人之安全
    ，是以，無論因故意或過失犯罪，均有上開規定之適用（最
    高法院88年台上字第696 號判決意旨參照），查被告係無照
    駕駛車輛而過失致人受傷，揆諸上開說明，應依道路交通管
    理處罰條例第86條第1 項之規定加重其刑。又被告符合自首
    規定，如前所述，爰依修正前刑法第62條前段之規定減輕其
    刑（原審判決誤繕為新刑法）。而上開刑之加減，應依法先
    加後減之。原審認被告罪證明確，依刑法第284 條第1 項、
    第62條前段、修正前刑法第41條第1 項前段等規定，並審酌
    被告無照駕駛之過失情節、自首、被告雖請求予以和解機會
    卻屢次未到庭行調解而迄今未與告訴人達成和解、被害人傷
    勢等情，暨其犯罪動機、目的等一切情狀，量處被告拘役59
    日，並諭知易科罰金之折算標準，固非無見，惟中華民國96
    年罪犯減刑條例業於96年7 月16日公佈施行，本件被告犯罪
    時間在96年4 月24日以前，合於中華民國96年罪犯減刑條例
    ，應減其有期徒刑二分之一，上訴人即被告提起上訴未陳明
    理由，難認有理，惟原判決既未及預見上揭減刑條例之施行
    而對被告為前開論罪科刑，則屬未洽，應予撤銷改判如主文
    所示。
四、按被告於第二審經合法傳喚，無正當之理由不到庭者，得不
    待其陳述，逕行判決，刑事訴訟法第371 條定有明文。次按
    對於簡易判決處刑不服而上訴者，得準用上開規定，此觀諸
    刑事訴訟法第455條之1第3 項之規定自明。本件被告經本院
    合法傳喚後，無正當理由未到庭，此有本院送達回證、刑事
    報到單在卷可稽，爰不待其陳述而為一造辯論判決。
據上論斷，應依刑事訴訟法第455 條之1 第1 項、第3 項、第36
9 條、第364 條、第371 條、第299 條第1 項前段，道路交通管
理處罰條例第86條第1 項，刑法第2 條第1 項、修正前刑法第28
4 條第1 項、修正前刑法第62條前段、修正前刑法第41條第1 項
前段，罰金罰鍰提高標準條例第1 條前段、修正前同條例第2 條
，中華民國96年罪犯減刑條例第2 條第1 項第3 款、第7 條，判
決如主文。
本案經檢察官甲○○到庭執行職務
中　　華　　民　　國　　96　　年　　7 　　月　　31　　日
  　　        刑事第十一庭審判長法　官  何秀燕
                                法  官  戰諭威
                                法  官  吳金芳
以上正本證明與原本無異。
不得上訴。
中　　華　　民　　國　　96　　年　　8 　　月　　3 　　日
　　　　　　　　　　　　　　　　書記官  周美
附錄本判決論罪科刑法條：
中華民國刑法第284條
（過失傷害罪）
因過失傷害人者，處 6 月以下有期徒刑、拘役或 5 百元以下罰
金，致重傷者，處1 年以下有期徒刑、拘役或5 百元以下罰金。
從事業務之人，因業務上之過失傷害人者，處1 年以下有期徒刑
、拘役或1 千元以下罰金，致重傷者，處3 年以下有期徒刑、拘
役或 2 千元以下罰金。
附件：（共七頁）
